【裁判字號】    90,台上,715
【裁判日期】    900426
【裁判案由】    拆屋還地
【裁判全文】
最高法院民事裁定                                  九十年度台上字第七一五號
    上  訴  人  丁    ○
    訴訟代理人  林慶雲律師
                侯勝昌律師
    被 上訴 人  甲 ○ ○
                己 ○ ○
                丙○○○
                乙    ○
                庚 ○ ○
                戊    ○
右當事人間請求拆屋還地事件，上訴人對於中華民國八十九年九月五日台灣高等法院
高雄分院第二審判決（八十六年度重上字第一三二號），提起上訴，本院裁定如左：
    主  文
上訴駁回。
第三審訴訟費用由上訴人負擔。
    理  由
按對於第二審判決上訴，非以其違背法令為理由，不得為之，民事訴訟法第四百六十
七條定有明文。依同法第四百六十八條規定，判決不適用法規或適用不當者，為違背
法令。而判決有同法第四百六十九條所列各款情形之一者，為當然違背法令。是當事
人提起上訴，如依民事訴訟法第四百六十八條規定，以第二審判決有不適用法規或適
用法規不當為理由時，其上訴狀或理由書應有具體之指摘，並揭示該法規之條項或其
內容。若係成文法以外之法則，應揭示該法則之旨趣。倘為司法院解釋、或本院之判
例，則應揭示該判解之字號或其內容。如以民事訴訟法第四百六十九條所列各款情形
為理由時，其上訴狀或理由書，應揭示合於該條款之事實。上訴狀或理由書如未依此
項方法表明，或其所表明者，顯與上開法條規定之情形不相合時，即難認為已對第二
審判決之違背法令有具體之指摘，其上訴自難認為合法。本件上訴人對第二審判決提
起上訴，雖以該判決違背法令為由，惟核其上訴理由狀所載內容，係就原審取捨證據
、認定事實之職權行使指摘原判決不當，並就原審所論斷：依被上訴人甲○○、丙○
○○、乙○、庚○○提出之民國三十六年、三十七年賃貸料領收證、收據單四份所載
之內容暨財團法人台灣經濟技術研究所八十八年九月二十七日台估明字第Ｋ○四六
一號鑑定研究報告書，足認該四紙單證乃屬三十六年及三十七年間所作成之遠年舊物
屬實，且處於台灣光復初期，地價不高，民風淳樸，依經驗法則，該文書上記載之各
賃借主，應不可能於當時即偽造賃貸料領收證或收據單，以供將來之用，佐諸各該被
上訴人所有或使用之建物，數十年仍占用上訴人系爭土地觀之，益可判定該單證上賃
借主「陳孫氏款」之印章委為真正無疑，被上訴人甲○○、丙○○○、乙○、庚○○
對上訴人共有如原判決附表一所示５、８、、部分土地應有租賃關係存在，被上
訴人己○○係經被上訴人甲○○同意而使用該附表一所示部分地上房屋，具見被上
訴人甲○○以次五人對上訴人土地均非無權占有。又據訴外人陳啟輝於五十年間（原
判決誤載為八十年）對被上訴人戊○之父黃永福所發之終止租用契約通知書及被上訴
人戊○提出之台灣高雄地方法院六十四年度訴字第一一五○號民事判決影本所載，並
參諸陳啟輝所有之改編前系爭三三九之一號土地與上訴人之被繼承人陳啟峰所有之系
爭三三九之二號土地原同為陳孫氏款所有之系爭三三九號土地分割而出，以及被上訴
人戊○所有如上述附表一所示３、４部分地上房屋均坐落於系爭三三九之一及三三九
之二號土地等情觀之，亦可認被上訴人對上述改編前之系爭三三九之二號土地有租賃
關係存在，其對上訴人土地應非無權占有可比。從而，上訴人依所有權之作用，訴請
被上訴人將上開附表一所示３、４、５、８、、部分地上房屋拆除或遷出並返還
土地，即非有據，不應准許等情，泛言謂為違法，而非具體表明該論斷究有何不適用
法規或適用法規不當，及合於民事訴訟法第四百六十九條所列各款之情形，難認對該
判決之如何違背法令已有具體之指摘。依首揭說明，應認其上訴為不合法。又上訴人
於上訴本院時始主張系爭土地於三十六年間係作農地使用，依法不得有建物存在，何
能認定被上訴人甲○○等人有租地建屋之法律關係云云，核屬新攻擊方法，依民事訴
訟法第四百七十六條第一項規定，本院自不得加以斟酌，附此明。
據上論結，本件上訴為不合法。依民事訴訟法第四百八十一條、第四百四十四條第一
項、第九十五條、第七十八條，裁定如主文。
中      華      民      國     九十     年      四      月    二十六    日
                              最高法院民事第五庭
                                  審判長法官  顏  南  全
                                        法官  蘇  達  志
                                        法官  許  澍  林
                                        法官  陳  碧  玉
                                        法官  鄭  玉  山
      右正本證明與原本無異
                                              書  記  官
中      華      民      國     九十     年      五      月      九      日


司法院資訊處製作；財團法人民間司法改革基金會備份。
